臺灣士林地方法院交通事件裁定　　　　　　　　　　九十三年度交聲字第七五六號
　　原處分機關　臺北市交通事件裁決所
　　異　議　人
　　即受處分人　甲○○
右列受處分人因違反道路交通管理處罰條例案件，對於臺北市交通事件裁決所中華民
國九十三年七月五日所為之處分（原處分案號：北市裁三字第裁二二─Ａ一Ａ二０二
０五０號），聲明異議，本院裁定如左：
    主    文
原處分撤銷。
甲○○汽車駕駛人，駕駛汽車違反道路交通安全規則，因而肇事致人受傷，記違規點
數點。
    理    由
一、按汽車行經交岔路口時，不得超車，道路交通安全規則第一百零一條第一款定有
    明文。又汽車駕駛人，駕駛汽車違反道路交通安全規則，因而肇事致人受傷者，
    記違規點數三點，九十三年四月二十一日修正公布，同年七月一日施行之道路交
    通管理處罰條例第六十一條第三項亦有明文。
二、原處分意旨略以：異議人即受處分人甲○○於九十三年三月十九日二十時四十五
    分，駕駛車號ＢＹ─五二四七號自用小客車，沿臺北市○○路○段一０三巷由南
    往北方向行駛至麗山街三十七巷巷口時，左前車角與徐坤榮騎乘，沿麗山街三十
    七巷由西往東行駛右轉之車號ＪＵ五─七五０號重型機車前車頭撞及而肇事，違
    反道路交通安全規則，並致徐坤榮受傷，爰依道路交通管理處罰條例第六十一條
    第三項規定，吊扣駕照三個月。
三、聲明異議意旨係以：異議人駕車行經該處時，因該路段全線皆為中央黃色虛線分
    向之雙線車道，且在鄰近路口處未設置斑馬線、紅綠燈、反射鏡等設施，駕駛人
    無從於一定距離察覺前方為Ｔ字型路口，因而於前方車輛車速過慢時進行超車，
    超車時對向車道並無來車，惟行近Ｔ字路口約二部自用小客車以上之距離時，察
    覺左前方突然有機車轉入，由於超車未完成無法回原車道避開，伊立即煞車，並
    在前車稍微離開時，打方向將車往右偏移閃避，但車號ＪＵ五─七五０機車似未
    注意車前路口主線狀況，轉彎尚未完成而撞及本車左前方，致發生交通事故，本
    案歸責異議人似有不當，爰依法聲明異議等語。
四、經查：異議人對其於右揭時地因超車肇事使人受傷而經警舉發之事實，自承無諱
    ，並有臺北市政府警察局舉發違反道路交通管理事件通知單、交通事故現場圖、
    交通事故分析研判表、臺北市政府警察局內湖分局交通分隊交通事故補充資料表
    及談話紀錄表各一件在卷足稽。又異議人既為領有汽車駕駛執照之合法駕駛人，
    於駕車時自應隨時注意路況及四周巷道分布之情形，以維行車安全。且道路交通
    管理機關對於是否於交岔路口設置斑馬線、紅綠燈、反射鏡等設施，應依該地之
    道路交通狀況決定之，非於所有路口均必需設置，亦不得認未設置者，用路人即
    無注意義務。故異議人稱因路口未設置斑馬線、紅綠燈、反射鏡等，致其超車前
    無從察覺該處係Ｔ型路口云云，要無足採。又按汽車行經交岔路口時，不得超車
    ，已如前述，異議人於超車前自應注意於此，其於交岔路口侵入對向車道超車以
    致肇事，顯係違反道路交通安全規則。故異議人所辯，要無理由。至徐坤榮騎乘
    機車是否亦有違反交通規則，要屬民事上損害賠償責任過失相抵之問題，無礙於
    異議人違規行為之認定，亦附為說明。
五、另按異議人行為後，道路交通管理處罰條例第六十一條規定業於九十三年四月二
    十一日修正公布，同條例第九十三條規定，施行日期，由行政院以命令定之，嗣
    行政院於九十三年六月三十日以院臺交字第０９３００８６６８４號命令定自同
    年七月一日施行。依修正前道路交通管理處罰條例第六十一條第三項（下稱舊法
    ）規定：汽車駕駛人，駕駛汽車違反道路交通安全規則，因而肇事致人受傷者，
    吊扣其駕駛執照三個月至六個月，修正後同條例第六十一條第三項（下稱新法）
    規定：汽車駕駛人，駕駛汽車違反道路交通安全規則，因而肇事致人受傷者，記
    違規點數三點；致人重傷者，吊扣其駕駛執照三個月至六個月。是舊法不區分情
    節輕重，汽車駕駛人，駕駛汽車違反道路交通安全規則，因而肇事致人受傷者，
    一律處以吊扣駕駛執照處分，新法則區分被害人受傷程度，而處以記點或吊扣駕
    駛執照等不同處分。參照大法官會議第一四二號解釋意旨及現行稅捐稽徵法第四
    十八條之三、行政罰法草案均明定「從新從輕」原則之適用，堪認於行政秩序罰
    案件，亦有上揭之適用。雖交通部九十三年六月二十九日交路字第０九三００四
    ０四三一號函釋，以「行為時」法律作為新舊法交替時之適用原則，惟此乃行政
    機關之見解，法院處理具體案件時，尚不受該見解之拘束，附為敘明。
六、是故，本件被害人徐坤榮因車禍受有右腳膝蓋擦傷、腫之輕傷，比較道路交通管
    理處罰條例第六十一條第三項之新舊規定，以新法較有利於受處分人，依從新從
    輕原則，自應適用修正後之新法。原處分機關依修正前之舊法，以異議人肇事致
    人受傷，對異議人為吊扣駕駛執照三個月處分，於法未合。是異議人之異議雖無
    理由，惟原處分既有可議，自應由本院將原處分撤銷，另諭知適法處分如主文第
    二項所示。
據上論斷，應依道路交通案件處理辦法第二十條，裁定如主文。
中　　　華　　　民　　　國　　九十三　　年　　　十　　　月　　 三十 　　日
                                  臺灣士林地方法院交通法庭
                                      法　官  彭  洪  媛
右正本證明與原本無異。
如不服本裁定，應於送達後五日內，向本院提出抗告狀。
                                      書記官  周  霙  蘭
中　　　華　　　民　　　國　　九十三　　年　　 十一 　　月　　　五　　　日
